臺灣臺中地方法院刑事判決
109年度訴字第1434號
公  訴  人  臺灣臺中地方檢察署檢察官
被      告  張青田



上列被告因毒品危害防制條例案件，經檢察官提起公訴（109年
度毒偵字第761號），本院判決如下：
    主    文
乙○○施用第一級毒品；施用第二級毒品，均累犯，均免刑。
扣案第一級毒品海洛因拾壹包（驗餘淨重壹點貳壹公克，含包裝
袋），沒收銷燬。
    犯罪事實
一、乙○○基於施用第一級毒品海洛因之犯意，於民國109年3月9
    日中午12時許，在臺中市○○區○○路0段000巷00弄00號住處內
    ，以針筒注射方法，施用第一級毒品海洛因1次；又基於施
    用第二級毒品甲基安非他命之犯意，於109年3月10日凌晨3
    時25分許為警採尿回溯96小時內某時，在不詳地點，以不詳
    方式，施用第二級毒品甲基安非他命1次。嗣乙○○於109年3
    月10日凌晨1時40分許，駕駛車牌號碼00-0000號自用小客車
    ，停在臺中市中區中華路2段與光復路交岔路口時為警盤查
    ，當場扣得第一級毒品海洛因11包（驗餘淨重1.21公克），
    再經採集其尿液送驗，結果呈嗎啡、可待因、安非他命、甲
    基安非他命陽性反應。
二、案經臺中市政府警察局第一分局報告臺灣臺中地方檢察署檢
    察官偵查起訴。
　　理    由
一、本判決所引用之供述證據及非供述證據之證據能力，檢察官
    及被告均表示沒有意見，迄本案言詞辯論終結前亦均未聲明
    異議，本院審酌該等證據作成時之情況，並無違法取證或其
    他瑕疵，認為均適於作為本案認定事實之依據，該等供述證
    據及非供述證據皆有證據能力。
二、訊據被告乙○○對於上開犯罪事實坦承不諱，並有臺中市政府
    警察局第一分局職務報告、搜索扣押筆錄、扣押物品清單、
    扣押物品目錄表、現場扣案物照片、採集尿液鑑定同意書、
    委託檢驗尿液代號與真實姓名對照表、正修科技大學超微量
    研究科技中心尿液檢驗報告附卷可稽，復有扣案之粉末毒品
    11包經送檢驗均含第一級毒品海洛因成分（驗餘淨重1.21公
    克，空包裝總重2.42公克），有法務部調查局濫用藥物實驗
    室鑑定書可資憑證，足認被告之自白與事實相符而可採信。
三、核被告所為，各係犯毒品危害防制條例第10條第1項、第2項
    之施用第一級毒品罪、施用第二級毒品罪。其持有第一級毒
    品海洛因、第二級毒品甲基安非他命之低度行為，為施用海
    洛因、甲基安非他命之高度行為所吸收，不另論罪。又被告
    前於105年間，因施用毒品案件，經本院104年度審訴字第17
    45號判決判處有期徒刑7月確定，於106年1月8日執行完畢出
    監等情，有被告之刑案查註記錄表、臺灣高等法院被告前案
    紀錄表等件在卷可考，其於有期徒刑執行完畢後5年內故意
    再犯本案有期徒刑以上之上開各罪，固均屬累犯。惟查：
  ㈠被告行為後，毒品危害防制條例第20條第3項於109年1月15日
    修正公布，並新增第35條之1過渡規定，均自109年7月15日
    施行。修正後毒品危害防制條例第20條規定：「(第1項未修
    正)犯第10條之罪者，檢察官應聲請法院裁定，或少年法院
    （地方法院少年法庭）應先裁定，令被告或少年入勒戒處所
    觀察、勒戒，其期間不得逾2月。(第2項未修正)觀察、勒戒
    後，檢察官或少年法院（地方法院少年法庭）依據勒戒處所
    之陳報，認受觀察、勒戒人無繼續施用毒品傾向者，應即釋
    放，並為不起訴之處分或不付審理之裁定；認受觀察、勒戒
    人有繼續施用毒品傾向者，檢察官應聲請法院裁定或由少年
    法院（地方法院少年法庭）裁定令入戒治處所強制戒治，其
    期間為6個月以上，至無繼續強制戒治之必要為止。但最長
    不得逾1年。(第3項修正為)依前項規定為觀察、勒戒或強制
    戒治執行完畢釋放後，3年後再犯第10條之罪者，適用前2項
    之規定。」修正後同條例第35之1條第2款規定：「本條例中
    華民國108年12月17日修正之條文施行前犯第10條之罪之案
    件，於修正施行後，依下列規定處理：…二、審判中之案件
    ，由法院或少年法院（地方法院少年法庭）依修正後規定處
    理；依修正後規定應為不起訴處分或不付審理之裁定者，法
    院或少年法院（地方法院少年法庭）應為免刑之判決或不付
    審理之裁定。」是依上開規定，觀察、勒戒或強制戒治執行
    完畢釋放後，3年後再犯施用第一、二級毒品罪者，應適用
    觀察、勒戒及強制戒治之規定；就修正施行前犯施用第一、
    二級毒品罪之審判中案件，於修正施行後，法院亦應依修正
    後之規定處理；倘係3年後再犯之案件，應經觀察、勒戒或
    強制戒治之程序。且前揭規定中所謂「3年後再犯」，經最
    高法院刑事大法庭以109年度台上大字第3826號裁定統一見
    解為：只要本次再犯（不論毒品危害防制條例第20條規定修
    正施行前、後）距最近一次觀察、勒戒或強制戒治執行完畢
    釋放，已逾3年者，即該當之，不因其間有無犯第10條之罪
    經起訴、判刑或執行而受影響。
  ㈡查被告前於87年間因施用毒品案件，經依法院裁定送觀察、
    勒戒後，認無繼續施用毒品傾向，於87年6月18日執行完畢
    釋放出所；復於89年間因施用毒品案件，經法院裁定令入戒
    治處所施以強制戒治，於90年4月20日停止戒治付保護管束
    ，於90年9月16日執行完畢，有臺灣高等法院被告前案紀錄
    表在卷可參。則本案被告施用第一級毒品、第二級毒品之犯
    行，距其最近一次犯該罪經依法強制戒治執行完畢釋放後，
    已逾3年。揆諸前揭說明，本案應回歸適用觀察、勒戒及強
    制戒治之規定。
  ㈢被告經本院裁定令入勒戒處所觀察勒戒、強制戒治，被告不
    服強制戒治裁定提起抗告，經臺灣高等法院臺中分院裁定 
    回抗告確定，經執行後，被告經認無繼續執行強制戒治之必
    要，於111年7月6日釋放出所等情，有上開裁定、法務部○○○
    ○○○○○110年12月20日中戒所衛字第11010008360號函暨所附
    有無繼續施用毒品傾向證明書、有無繼續施用毒品傾向評估
    標準紀錄表、臺灣臺中地方檢察署檢察官觀察勒戒處分執行
    指揮書、法務部○○○○○○○○111年7月5日中戒所輔字第1111100
    2410號函暨所附報請停止戒治報告表、臺灣臺中地方檢察署
    檢察官戒治處分執行指揮書、111年7月13日中檢永沛優110
    院戒執78字第175125號函及檢附之釋放通知附卷可憑（見本
    院卷第141至146、167至170、175至177頁）。是依毒品危害
    防制條例第35條之1第2款之規定，就被告本案施用第一級毒
    品、第二級毒品之行為，自應為免刑之判決。
四、扣案之第一級毒品海洛因11包(驗餘淨重1.21公克)，應依毒
    品危害防制條例第18條第1項前段規定，宣告沒收銷燬之。
    至上開毒品之外包裝袋，係用以包覆毒品，以目前採行之鑑
    驗方式，包裝袋內仍會殘留微量毒品，而無法將之完全析離
    ，且無析離之實益與必要，當應整體視之為毒品，應一併
    沒收銷燬之，至鑑驗耗用之毒品業已滅失，自無庸諭知沒收
    銷燬。
據上論斷，應依刑事訴訟法第299條第1項但書，毒品危害防制條
例第10條第1項、第2項、第18條第1項、第35條之1第2款（修正
後），刑法第11條、第47條第1項，判決如主文。
本案經檢察官甲○○提起公訴，檢察官陳永豐到庭執行職務。
中　　華　　民　　國　　111 　年　　9 　　月　　29　　日
　　　　　    　　刑事第一庭  審判長法　官  陳淑芳　　　　                    法  官  黃龍忠
　　　　　　　                      法  官  徐煥淵
以上正本證明與原本無異。
如不服本判決應於收受判決後20日內向本院提出上訴書狀，並應
敘述具體理由；其未敘述上訴理由者，應於上訴期間屆滿後20日
內向本院補提理由書（均須按他造當事人之人數附繕本）「切勿
逕送上級法院」。
                                    書記官  陳玲誼  
中　　華　　民　　國　　111 　年　　9 　　月　　29　　日

附錄論罪法條：
毒品危害防制條例第10條
施用第一級毒品者，處6月以上5年以下有期徒刑。
施用第二級毒品者，處3年以下有期徒刑。